【裁判字號】    92,上訴,1034
【裁判日期】    921104
【裁判案由】    家暴殺人
【裁判全文】
臺灣高等法院臺南分院刑事判決      九十二年度上訴字第一三四號  Ａ
      上  訴  人  臺灣臺南地方法院檢察署檢察官
      上  訴  人
      即  被  告  乙  ○  ○
      指定辯護人  本院公設辯護人  丙  ○  ○
右上訴人因被告殺人案件，不服臺灣臺南地方法院九十二年度重訴字第二二號中華民
國九十二年八月十八日第一審判決（起訴案號：臺灣臺南地方法院檢察署九十二年度
偵字第四八七三、四九九八號），提起上訴，本院判決如左：
      主      文
上訴駁回。
      事      實
一、乙○○與趙志珍為男女朋友，趙志珍因與其夫甲○○感情不睦而離家，於九十二
    年一月十日，在臺南市○區○○街二九之一號租屋與乙○○同居。九十二年四月
    二十三日八時許，因趙志珍將乙○○存款花用殆盡而起爭執，趙志珍乃叨念乙○
    ○無錢供其花用，致引乙○○氣憤，竟基於殺人之犯意，以屋內趙志珍使用之棉
    被蒙住趙志珍口、鼻，致趙志珍因而昏迷。乙○○見狀，誤認趙志珍已死亡，心
    生恐慌，離去上開處所，在臺南市區遊蕩，至同日十二時許，返回上開處所，見
    趙志珍氣息返轉，竟承繼上開殺人犯意，再以棉被蒙住趙志珍口、鼻，致趙志珍
    因呼吸道阻塞窒息死亡，乙○○見趙志珍確已死亡，即回臺南縣善化鎮六德里六
    分寮二０八號藏匿。同日二十三時許，趙志珍租住處房東鄭旭峰至房內查看，發
    現趙志珍死亡，乃報警處理，警方遂循線於翌日凌晨四時三十分許，至乙○○住
    處拘提，而查獲上情。
二、案經臺南市警察局第一分局報請臺灣臺南地方法院檢察署檢察官偵查起訴。
      理      由
一、訊之上訴人即被告乙○○雖供承於上揭時地與被害人趙志珍同住事實，惟矢口否
    認上開殺人犯行，辯稱：被害人可能因吃虱目魚頭被魚刺卡住，致喉嚨發炎而死
    亡云云。
二、經查：
  (一)被害人趙志珍係遭人以輕手法加害，致呼吸道阻塞窒息死亡之事實，業經臺灣臺
    南地方法院檢察署檢察官督同法醫師相驗明確，製有相驗屍體證明書、驗斷書及
    勘驗筆錄在卷可稽。另經法務部法醫研究所解剖屍體鑑定死因，製有（九二）法
    醫所醫鑑字第０六０六號鑑定書可憑（詳相驗卷第五十頁至第五十六頁），核與
    被告於警詢及偵查中坦承以棉被蒙住趙志珍之口、鼻等殺人之手法，致趙志珍因
    呼吸道阻塞窒息死亡等情相符。
  (二)被害人趙志珍頸部中雖右側扁桃腺出現有膿瘍，其膿瘍並延至頸部後側，出現其
    他細小膿瘍存在，惟其氣道暢通，並無異物阻塞，故可排除因食用魚頭哽住氣道
    死亡。另被害人屍體口鼻部較蒼白，屍斑出現於右側臉部，故其死亡方式為他殺
    ，死因乃遭人以輕手法加害，致呼吸道阻塞窒息死亡，而非因魚刺哽住食道引發
    膿瘍致死，業經法務部法醫解剖屍體鑑定死因如上，故被告嗣於審理時否認犯行
    ，並以前情置辯，並不足採。
  (三)公訴人認被告於九十二年四月二十三日八時許，以棉被蓋住被害人趙志珍口、鼻
    ，即已致被害人死亡，無非以被告警詢筆錄為據。然查被告於偵查中明確供承同
    日十二時許，其再進入案發現場發現被害人尚有呼吸，乃再用棉被悶死被害人，
    此有九十二年四月二十四日偵訊筆錄在卷可稽。復於原審供承同日十二時許返回
    案發現場，發現被害人尚有氣息（詳原審卷第八頁）。故被告於警訊時所言，是
    否與實情相符，已非無疑。再者被告果非當日十二時許返回住處，發現被告尚有
    氣息，再以棉被悶死被害人，衡諸經驗法則，實無於偵查中如此供述之必要，蓋
    如此並不足以稍減其罪刑，是以被告於偵查中所言，應較與實情相符，公訴人起
    訴書犯罪事實欄所載被告於案發當日八時許，已將被害人殺害，尚有誤會。綜上
    所述，本件被告殺人，事證已臻明確，犯行洵堪認定。
三、查被告乙○○與被害人趙志珍係男女朋友，有親密同居關係，因趙志珍將其存款
    花用殆盡，而起爭執，趙志珍仍絮叨乙○○無錢供其花用，致引乙○○氣憤，其
    有殺人之動機甚明。又因而以屋內棉被蒙住趙志珍口、鼻，致趙志珍因而昏迷，
    其有殺人犯及殺人行為亦明。嗣誤認趙志珍已死亡，而離上開處所，在臺南市區
    遊盪，至同日十二時許，返回上開處所，見趙志珍氣息返轉，竟承繼上開殺人犯
    意，再以棉被蒙住趙志珍口、鼻，致趙志珍因呼吸道阻塞窒息死亡，足證被告乙
    ○○殺害趙志珍犯意甚堅。核被告所為，係犯刑法第二百七十一條第一項殺人罪
    。被告二次殺害被害人行為，應認係基於單一之殺人犯意之接續動作，應論以單
    純一罪。
四、原審以被告乙○○罪證明確，因予適用刑法第二百七十一條第一項、第三十七條
    第二項規定，並審酌被告與被害人為男女同居關係，二人因錢財問題而起爭執，
    被告乃一時氣憤遂下殺手，另參酌被告品行智識程度、生活狀況、與被害人平日
    關係、犯罪後於警、偵訊時坦承犯行等一切情狀，量處有期徒刑十五年，及依犯
    罪性質，認有宣告褫奪公權之必要，併宣告褫奪公權十年，以資懲儆。復敘明被
    告用以行兇之棉被，為被害人租屋處被害人所使用，非被告所有，爰不另諭知宣
    告沒收。本院經核原判決認事用法，並無不合，量刑堪稱相當。被告上訴意旨，
    指摘原判決量刑過重；以及檢察官循告訴人聲請，上訴意旨指摘原判決量刑過輕
    ，均無理由，俱應駁回。
據上論斷，應依刑事訴訟法第三百六十八條，判決如主文。
本案經檢察官蘇南桓到庭執行職務。
中    華    民    國      九十二      年      十一      月      四      日
                                  臺灣高等法院臺南分院刑事第一庭
                                      審判長法官  茆    臺    雲
                                            法官  蔡    長    林
                                            法官  李    文    福
右正本證明與原本無異。
如不服本判決，應於判決送達後十日內向本院提出上訴狀，其未敘述理由者並應於提
出上訴狀後十日內向本院補提理由書（應附繕本)。
                                      法院書記官  李    良    倩
中    華    民    國      九十二      年      十一      月      五      日
附錄：本判決論罪法條
刑法第二百七十一條第一項
殺人者，處死刑、無期徒刑或十年以上有期徒刑。
前項之未遂犯罰之。
預備犯第一項之罪者，處二年以下有期徒刑。


司法院資訊處製作；財團法人民間司法改革基金會備份。
